---
title: "Practica 1"
author: "Emmanuel Garduño Téllez"
date: "1/4/2021"
output: pdf_document
---
```{r}
#Instalar librerias y habilitarlas
library("tidyverse")
library("ggplot2")
library("moments")
library(readr)
library(car)
#Asignar la carpeta del trabajo
getwd()
setwd("C:\\Users\\Emman\\Documents\\CCH-N} FES-A\\fessaa\\FES\\6to Semestre\\Estadistica II\\practica1")
```
# Código Markdown

1. **[2 Puntos]** En el archivo \texttt{Transporte.csv} diponible [aquí](https://www.piazza.com/class_profile/get_resource/klfkfaohn5txm/kmbfdbos53v3lt), se muestra en la variable  \texttt{\detokenize{GASTO}} el gasto en transporte mensual en euros de 59 individuos.

+ Contrasta la hipótesis de que el gasto mensual sea diferente en hombres que en mujeres. 

```{r}
#leer datos problema 1
library(readr)
Transporte<-read_delim("~/CCH-N} FES-A/fessaa/FES/6to semestre/Estadistica II/practica1/Transporte.csv", 
                         ";", escape_double = FALSE, locale = locale(decimal_mark = ",", 
                          grouping_mark = "."), trim_ws = TRUE)
```
Ahora se obtedra el Mann-Whitney
```{r}
#Obtener Mann-Whitney
rango <-rank(Transporte$GASTO)
cbind(Transporte,rango)
```
```{r}
hombres <- subset(Transporte, SEXO == "H")$GASTO
mujeres <- subset(Transporte, SEXO == "M")$GASTO
wilcox.test(hombres, mujeres)
```

+ En el contraste anterior, ¿es necesario asumir normalidad en los datos? En cualquier caso, contrasta dicha hipótesis de normalidad.



2. **[1 Punto]** En el archivo de datos \texttt{\detokenize{Desplazamientos.csv}} disponible \href{https://www.piazza.com/class_profile/get_resource/klfkfaohn5txm/kmbfdbbyfdc11t}{aquí}, se muestra en las variables \texttt{\detokenize{TIEMPO}} y \texttt{\detokenize{TRANSPORTE}}, el tiempo requerido y el tipo de transporte utilizado, respectivamente, para el desplazamiento de 40 estudiantes desde su domicilio a su universidad.

+ Contrastar la hipótesis de que la distribución del tiempo de desplazamiento para los estudiantes que utilizan el transporte público sea diferente de los que usan transporte privado.
```{r}
Desplazamientos <- read_delim("~/CCH-N} FES-A/fessaa/FES/6to semestre/Estadistica II/practica1/Desplazamientos.csv", 
                              ";", escape_double = FALSE, trim_ws = TRUE)

View(Desplazamientos)
rangoDesplazamiento <- rank(Desplazamientos$Tiempo)
cbind(Desplazamientos,rangoDesplazamiento)
publico <- subset(Desplazamientos, Transporte == "Publico")$Tiempo
privado <- subset(Desplazamientos, Transporte == "Privado")$Tiempo
wilcox.test(publico,privado)
```


+ ¿Hay evidencias de que el tiempo de desplazamiento depende del tipo de transporte?

3. **[2 Puntos]** El archivo \texttt{\detokenize{Edad_ingreso_sem.csv}} disponible \href{https://www.piazza.com/class_profile/get_resource/klfkfaohn5txm/kmfk0i6xjtc268}{aquí}, contiene las fechas de ingreso al Servicio Exterior Mexicano de 953 personas.
+ Dibuja esquemáticamente las funciones de densidad de las edades por sexo.
+ Determina si existe alguna diferencia en las edades de ingreso para hombres y mujeres.
    


3.  **[5 Puntos]** En el archivo \texttt{\detokenize{Gastotabaco.csv}} disponible \href{https://www.piazza.com/class_profile/get_resource/klfkfaohn5txm/kmbfdbbs75r1kb}{aquí}  , se muestra en las variables \texttt{\detokenize{EDAD}} y \texttt{\detokenize{GASTO}}, 
respectivamente, la edad y el gasto en tabaco de una muestra de fumadores.
+ Dibuja esquemáticamente un diagrama de dispersión que relacione la edad y el gasto en tabaco e indica si existe aparentemente algún tipo de relación entre ambas variables.
+ Indica si existe evidencia estadística  de que cuando aumenta la edad, aumenta el gasto en tabaco.
+ Dibuja esquemáticamente la función de distribución empírica del gasto en tabaco y, en la misma gráfica, dibuja la función de distribución teórica de una exponencial de media 15 euros.
+ Contrasta la hipótesis de que el gasto en tabaco siga una distribución exponencial de media 15 euros.
+ Suponiendo que el modelo exponencial del apartado anterior sea adecuado, calcula
la probabilidad de que un fumador gaste más de 30 euros.