---
title: "Tarea 6"
author: "Aldair Gándara Hernández & Emmanuel Garduño Tellez"
date: "4/11/2021"
output: 
  html_document: 
    toc: yes
    theme: lumen
    number_sections: yes
    highlight: textmate
---

```{r}
library(MASS)
library(ggplot2)
library(plotly)

```

# GRAFICAR LA FUNCIÓN DE PROBABILIDAD

$$f_{x}(x)=  (\frac{2x}{e^x})^2\mathbb{I}_{[0,\infty]}(x)$$
Es obtenida de una Gamma con parametros $\alpha =3$ y $\lambda =2$. COmo se muestra a continuación:

Si $X \sim \Gamma(x, \alpha, \lambda)$ su función de probabilidad es :

$$ f_{x}(x) = \frac{\lambda ^\alpha x^{\alpha -1} e^{-\lambda x}}{\Gamma(\alpha)} $$
Sabiendo que $\Gamma(n)=(n-1)!$ y sustituyendo los parámetros $\alpha =3$ y $\lambda =2$.

$$f_{x}(x,3,2) = \frac{2^3 x^2 e^{-2x}}{(3-1)!}$$
$$f_{x}(x,3,2) =  \frac{4x^2}{e^{2x}}  = (\frac{2x}{e^x})^2$$
y $g(x) = e^{-x}$ viene de una Exponencial con $\lambda=1$ Como se muestra a continuación:

Si $X \sim exp(\lambda)$ su funcion de probailidad es:

$$ f_x(x) = \lambda e^{-\lambda x}\mathbb{I}_{[0,\infty]}(x)$$
Sistiyuyendo a $\lambda=1$.
$$ f_x(x,1) = 1e^{-1 x}=e^{- x}=g(x)$$


```{r}
fx<-function(x){
  ((2*x)/(exp(x)))^2
}

x<- seq(0,6,0.01)
plot(x,fx(x),type="l",col="red", xlim = c(0,6), ylim = c(0,1), lwd=2)


```

Graficando $$\frac{f(x)}{g(x)}$$
```{r}
gx<-function(x){
  exp(-x)
}
plot(x,fx(x),type="l",col="red", xlim = c(0,6), ylim = c(0,2), lwd=2)
lines(x,fx(x)/gx(x),type="l",col="blue", lwd=2)

```

# ACEPTACIÓN Y RECHAZO

Para obtener el valor de C lo haremos de forma automática por R y derivando la función

Primera forma:
```{r}

c1 <- max(fx(x)/gx(x)); c1

```
Segunda Forma:
$$\frac{d }{dx} \frac{fx}{gx}  = \frac{d }{dx} \frac{(\frac{2x}{e^x})^2}{ e^-x }$$
$$\frac{d }{dx} \frac{fx}{gx}  = \frac{d }{dx} \frac{4x^2}{e^x} $$
$$\frac{d }{dx} \frac{fx}{gx} = \frac{(e^x)(8x) -(4x^2 e^{x}) }{e^{2x} }$$
Simplificando e igualando a 0

$$\frac{(8x) -(4x^2)  }{e^{x} } = 0$$
$$ 8-4x=0$$
$$x=2$$
Evaluando el valor obtenido en $\frac{f(x)}{g(x)}$ y comparando con el obtenido por la función max

```{r}

c2<- fx(2)/gx(2); c2

c1 == c2
c<-c1
```
$$h(x) = \frac{f(x)}{cg(x)}$$

```{r}

n<- 10000
k<- 0   # contador para aceptar valores
j<- 0  # contador de iteraciones necesarias para generar las "n" variables
y<- numeric(n)

while(k< n){
  u= runif(1)
  j= j+1  
  x= rexp(1)     # v.a de g(x)~exp(1)
  if((((2*x)/exp(x))^2)/(c*exp(-x)) > u){   # comparo con h(x)
    k= k+1  # acepto x
    y[k]= x   
  }    
}		
j #Numero de intentos para obtener los ",n, " números aleatorios
n*c #Numero estiado de iteracciones para optener los 10000
```

# VERIFICACIÓN

## VERIFICACIÓN GRÁFICA

```{r}

alfa  <-3
landa <-2
hist(y,probability = T,col="gray50")  # histograma de las variables simuladas
curve(dgamma(x,alfa,landa),col="darkblue", lwd=2, add=TRUE, yaxt="n")   # curva teorica

```

## VERIFICACIÓN ESTADÍSTICA

```{r}

mean(y); alfa/landa   
var(y); alfa/(landa*landa)   
```


