---
title: "Tarea 8"
author: "Aldair Gándara Hernández & Emmanuel Garduño Tellez"
date: "17/11/2021"
output: 
  html_document: 
    toc: yes
    theme: lumen
    number_sections: yes
    highlight: textmate
---


# Prueba de uniformidad e independencia del generador aleatorio

Cargamos los datos
```{r}
setwd("C:/Users/Emman/Documents/CCH-N} FES-A/fessaa/FES/7mo semestre/Temas Selectos de Estadistica")
rnd<- read.table("./DATA/aleatorios2.txt",header=F)
attach(rnd)
```


## Construye una prueba de hipótesis de Kolmogorov-Smirnov con un nivel de significancia $\alpha$ = 0.02 para saber si la secuencia de números sigue una distribución uniforme.

Primero ordenamos los números aleatorios ($RND_{i}$) y vemos cuantos son:
```{r}
sort(rnd$V1)
dim(rnd)
```
Como vemos que son 70, calculamos su distribución acumulada de los números generados $F_{n}=\frac{i}{n}$ ($F(RND_{i})$).

i es posición que ocupa el número aleatorio y n número de variables aleatorias

```{r}
frnd <- seq(0,1, length=71) #se pone 71 porque empieza con 0, se quita despues
frnd[-1]
```
Se obtiene la diferencia entre $RND_{i}-F(RND_{i})$:
```{r}
absoluto <- abs(sort(rnd$V1)-frnd[-1])
absoluto
```
Acomodamos en una tabla.

```{r}
KS <- data.frame(
  "i" = 1:70,
  "RND_i" = sort(rnd$V1),
  "FRBD_I" = frnd[-1],
  "RND_i-FRBD_I"=  absoluto
  
)
KS
```
Sacamos el valor máximo de $RND_{i}-F(RND_{i})$:
```{r}
max(KS$RND_i.FRBD_I) 
```

Por la tabla "Test de Kolmogórov-Smirnov sobre bondad de ajuste" se obtiene con nivel de significancia $\alpha=0.02$ con $n=70$:
$$\frac{1.52}{\sqrt{n}}$$

```{r}
1.52/sqrt(70) 
```

como $0.3278571 > 0.1816747$, entonces SI se puede rechazar la uniformidad de los números aleatorios, se puede verificar con k.test.
```{r}
ks.test(rnd,"punif",0,1)
```

## Construye una prueba de hip´otesis de corridas por arriba y por abajo del promedio con un nivel de significancia $\alpha$ = 0.02 para saber si la secuencia de números es independiente.

Se obtiene una nueva sucesión binaria, según $r_{i}\leq0.5 \rightarrow r_{j}=0$ y  $r_{i}>0.5 \rightarrow r_{j}=1$:

```{r}
k<- 0 #contador
n<- 70 #num de var aleatorias
y<- numeric(n)  #asignamos el 0 y 1 parra las corridas
while(k<n){
  k=k+1
  if(rnd$V1[k]<=0.5){
    y[k]<- 0
  } else {
    y[k]<- 1
  }
}
corridas <- data.frame(
  "RND_i" = rnd$V1,
  "0-1" = y
  
)
corridas
```

El número esperado de corridas es $E=\frac{n+1}{2}$ y su frecuencia para cada longitud de corrida i es $FE_{i}=\frac{n-i+3}{2^{i+1}}$

|Elementos          |Long. cadena|
|-------------------|------------|
|1 1                |2           |
|0 0                |2           |
|1 1                |2           |
|0                  |1           |
|1 1 1              |3           |
|0                  |4           |
|1 1 1 1            |3           |
|0 0 0              |4           |
|1 1 1 1            |4           |
|0                  |1           |
|1 1                |2           |
|0 0                |2           |
|1 1 1 1 1 1        |6           |
|0 0                |2           |
|1 1                |2           |
|0                  |1           |
|1                  |1           |
|0                  |1           |
|1 1 1 1 1 1 1 1 1 1|10          |
|0                  |1           |
|1 1                |2           |
|0                  |1           |
|1 1 1 1 1 1 1 1    |8           |
|0                  |1           |
|1 1 1 1 1 1 1      |7           |

En la siguiente tabla se resume toda la información para el cálculo de la $\chi^{2}$

```{r}
i <- 1:10
FEi <- (n-i+3)/(2^(i+1))
FO<- c(8,8,2,3,0,1,1,1,0,1)
FT<- ((FEi-FO)^2)/FEi

E <- (n+1)/2; E #Corridas teoricas
sum(FO) #Total de corridas
corridasTabla <- data.frame(
  "Long" = i,
  "FE" = FEi,
  "FO" = FO,
  "FT" = FT
)
corridasTabla
```
$$FT= \frac{(FE-FO)^{2}}{FE}$$
De la tabla anterior la suma de FT 
```{r}
sum(corridasTabla$FT)
```
$$\chi^{2}_{cal}= 47.49933$$
$$Valor-p=\wp|\chi^{2}\geq47.49933|=|\chi^{2}_{10-1}\geq47.49933|$$
en R:
```{r}
pchisq(q=47.49933, df=9, lower.tail = F)
```
$\chi^{2}_{crit}$ con $\alpha=0.02$
```{r}
qchisq(p=0.02,df=9,lower.tail = F)
```

Como no está cerca de la zona critica, entonces $\therefore$ NO rechazo $H_{0}$ $\therefore$ los valores son independientes.





