---
title: 'Actividad 5'
author: "Aldair Gándara Hernández & Emmanuel Garduño Tellez"
date: "22/10/2021"
output: 
  html_document: 
    toc: yes
    theme: lumen
    number_sections: yes
    highlight: textmate
---
# PROBLEMA: Distribucion triangular


Librerias a usar en nuestro problema

```{r}
library(dplyr)
library(RColorBrewer)
```
Función de probabilidad:

$$f(x)= [ \frac{1}{2}(x-2)]\mathbb{I}_{[2,3]}(x) +  \frac{1}{2}(2-\frac{x}{3})]\mathbb{I}_{(3,6]}(x)$$

## Graficar funcion f(x)

```{r}
fx <- function(n){
  u <- n
  x <- case_when(        
    u <= 3 ~ (1/2)*(u-2), 
    u <= 6 ~ (1/2)*(2-(u/3))
  )
}
y<-seq(0,6,0.01)

plot(fx, 2,6, main= "grafica f(x)", col = "red")
```

## Escribir el codigo para producir número aletorios con la distribucion f(x)

De la Función de Probabilidad Acumulada calculada en clase:

$$
F(x)= \left\{ \begin{array}{lcc}
             0 &   si  & x \leq 2 \\
             \\ \frac{x^2}{4} -x +1 & si & 2 < x < 3\\
             \\ \frac{-x^2}{12} +x -2 &  si & 3 < x < 6 \\
             \\ 1 &  si  & x \geq 6
             \end{array}
   \right.
$$
Se obtienen las siguientes fórmulas  para la generación de aleatorios.

```{r}
numfx <- function(x){
  u <- x 
  x<- case_when(        
    u <= .25 ~ 2 + 2*sqrt(u), 
    u <= 1 ~ 6 - sqrt(12 - 12 * u),
  )
}
```

## Dibuja el histograma de los volumenes simulados y sobre el graficar f(x)

```{r}
n<- 1000000
u<- runif(n)
x <- numfx(u)
hist(x,prob=TRUE,col=brewer.pal(n = 5, name = "Reds")) 
lines(y, fx(y),col="green",lwd=2)
```

## Calcular el E[x], Var[x] teoricos. Compararlos con los correspondientes valores simulados

Se sabe por formulas que:
$$E[x] = \frac{a+b+c}{3}$$
y $$Var[x]= \frac{a^{2}+b^{2}+c^{2}-ab-ac-bc}{18}$$

Cabe aclarar que para la E[x] y Var[x], se usaran las cotas superior e inferior y su pico del triagulo, para caulcular las formulas
```{r}
a <- 2 #cota inferior 
b <- 6 #pico del triangulo
c <- 3 #cota superior
#Esperanza teoriaca vs valores generados
(a+b+c)/3
mean(x)
#Varianza teoriaca vs valores generados
(a*a + b*b + c*c - a*b - a*c - b*c)/18
var(x)
```






