---
title: "Tarea 1"
author: "Garduño Téllez Emmanuel"
date: "24/08/2021"
output:
  pdf_document: default
  html_document:
    df_print: paged
---

1 [55 puntos] Funciones
a) [30 puntos] Escribe una función y nómbrala como gustes que calcule el valor de\newline
\begin{center}
$f(x,y)= 2 sen(y^{2})+\frac{8}{1+x^{2}+y^{2}}, x,y\in\mathcal{R}$
\end{center}
NOTA: Los ángulos están dados en radianes. Incluye un texto usando paste o cat para mostrar el resultado de tu evaluación.


```{r}
#a
funcionGenerica <- function(x,y){
  res=2*sin(y*y)+(8)/(1+x*x+y*y) #sin en radiales
  cat("(x=",x,",", "y=",y,")=",res) 
}
```

b) [5 puntos] Ejecuta la función anterior para calcular su valor en $x=-2,y=\frac{3}{4}$

```{r}
#b
funcionGenerica(-2,3/4)
```

c) [20 puntos] Grafica esta función incluyendo las siguientes características:
- Etiquetas en los ejes.
- Título principal de la gráfica.
- Algún color en texto y/o gráfica.

```{r}
#3
funcionGenerica <- function(x,y){
  res=2*sin(y*y)+(8)/(1+x*x+y*y) #sin en radiales
  # cat("(x=",x,",", "y=",y,")=",res) 
}
x <- y <- seq(-1, 1, length= 50)
z <- outer(x, y, funcionGenerica)   # evalua la funcion usando los valores de "x", "y"
persp(x, y, z,
      main="Gráfica de funciónGenerica 3D",
      zlab = "z-num",
      theta = 30, phi = 45,
      col = "red",shade=0.5)
```
\newpage
2 [25 puntos] Vectores
Crea el siguiente vector y guardalo con cualquier nombre (no se vale escribir cada número):

$-2,-1.95,-1.90,...,0,$
$1,1.1,1.2,...,2,2.25,3.25,4.25,5,5.2,5.4,...,9.8,10$

```{r}
ex1<- seq(-2, 0, by=0.05)
ex2<- seq(1,2, by=0.1)
ex3<- seq(2.25,4.25, by=1)
ex4<- seq(5,10,by=0.2)

(vectorNum <- c(ex1,ex2,ex3, ex4))
is.vector(vectorNum)
```

Responde lo siguiente:\newline
i. ¿Cuál es la longitud del vector?
```{r}
(length(vectorNum))
```

ii. Selecciona los valores que cumplan con ser menores a 9.5 y que sean iguales ó mayores a -1.3. ¿Cuál es el resultado de su suma?
```{r}
vectorNum[vectorNum>=-1.3 & vectorNum <9.5]
sum(vectorNum[vectorNum>=-1.3 & vectorNum <9.5])
```

