---
title: "Practica 2: Manejo de datos en R"
author: "Emmanuel Garduño Téllez"
date: "Estadistica Comutacional"
output: 
  html_document: 
    toc: yes
    highlight: textmate
    theme: lumen
    number_sections: yes
  pdf_document:
    toc: yes
subtitle: Analisis descriptivo de datos
header-includes:
  \renewcommand{\contentsname}{Contenido}
---

#personalizar nuestra seccion

```{r setup, include=TRUE}

options(digits=3,papersize = "letter")  
# https://stat.ethz.ch/R-manual/R-devel/library/base/html/options.html


# Opciones globales en graficas
par(mar=c(5.1,5,4.1,2.1),font=3,family="sans",bg="yellow")   

```
```{r}
setwd("C:/Users/Emman/Documents/CCH-N} FES-A/fessaa/FES/7mo semestre/Temas Selectos de Estadistica")
library(readr)
diabetes <- read_csv("./DATA/diabetes.csv", 
    locale = locale(decimal_mark = ","))
```


# [15 puntos] Descripción de las variables

## Indica el tipo de variable (cualitativa/cuantitativa–discreta o continua). Indica la escala de medición (nominal/ordinal/intervalo/razón) de cada variable.

Variable        | Tipo                   | Escala de medición
----------------|------------------------|--------------------
patient_number  | cuantitativa/discreta  | intervalo
cholesterol     | cuantitativa/discreta  | intervalo
glucose         | cuantitativa/discreta  | razon
hdl_chol        | cuantitativa/discreta  | intervalo
chol_hdl_ratio  | cuantitativa/continua  | razon
age             | cuantitativa/discreta  | razon
gender          | cualitativa            | nominal
height          | cuantitativa/discreta  | intervalo
weight          | cuantitativa/discreta  | intervalo
bmi             | cuantitativa/continua  | intervalo
systolic_bp     | cuantitativa/discreta  | intervalo
diastolic_bp    | cuantitativa/discreta  | intervalo
waist           | cuantitativa/discreta  | intervalo
hip             | cuantitativa/discreta  | intervalo
waist_hip_ratio | cuantitativa/continua  | intervalo
diabetes        | cualitativa            | nominal

# [20 puntos] Análisis descriptivo de variables cualitativas

## Elige una variable de este tipo y realiza una tabla de frecuencias que contenga frecuencias absolutas, frecuencias relativas y sus respectivas acumuladas; además de los totales. Interpreta los resultados en el contexto de tu problema.
La variable va a ser gender, que contiene informacion del genero de las personas con diabetes
```{r}
#Tabla de frecuencia absolutas
tabla_genero <- table(diabetes$gender) 
print(tabla_genero)
sum(tabla_genero)
nrow(diabetes)
#frecuencias relativas
prop_genero <- round(prop.table(tabla_genero),digits = 3)
print(prop_genero)
sum(prop_genero)
```
Como podemos ver, no existen valor con N/A, y que hay mas mujeres en este estudio, siendo un total de 228 mujeres y 162 hombres


## Realiza el análisis gráfico adecuado para esta variable (la gráfica debe incluir títulos y color). Interpreta los resultados.

En este caso para el analisis grafico, usare diagrama de barras
```{r}
barplot(tabla_genero,names.arg=c("Mujer","Hombre"),col=c("blue","red"), ylim=c(0,250))
 title("Genero (Frecuencias Absolutas)")
 
barplot(prop_genero,names.arg=c("Mujer","Hombre"),col=c("blue","red"),,ylim=c(0,0.6))
 title("Genero (Frecuencias Relativas)")
```

De la gráfica de barras se observa que, hay diferencias entre el número de mujeres y hombres, en donde se realizo la toma de datos. Vale la pena analizar estadísticamente si esto es así:

```{r}
# Comparacion entre la proporcion de mujeres y la proporcion de hombres.

n_muj<- tabla_genero[1] #mujeres
n_hom<- tabla_genero[2] #hombres
   
prop.test(x=c(n_muj, n_hom), n=c(390,390), conf.level=0.90)
```
De acuerdo con el intervalo de confianza para la diferencia de proporciones se concluye que SÍ hay diferencia entre el número de mujeres y hombres, de hecho $p_{hombre}-p_{mujer}<0$; así que la proporción de mujeres si es estadísticamente mayor a la correspondiente de los hombres (como lo muestran las gráficas).

## Elabora una tabla de los estadísticos de resumen que son aplicables a esta variable.
En este caso solo puede obtenerse la **moda**
```{r}
library(modeest)
# Variable nominal
mfv(diabetes$gender)     # moda

mode(diabetes$gender)    # NO!
```


























