---
title: "Unidad 2"
date: "Octubre 2020"
author: "Estadística I"
output: word_document
---
# Métodos para la obtención de variables aleatorias

## Método de las funciones de distribuciones

Encuentra la función de probabilidad de la variable $Y$, si $Y=3X-1$, donde:
\begin{center}
 f (x) =$\left\{
  \begin{array}{lr}
   2x \ \ \ 0 \leq x \leq 1\\
        \ 0 \ \ \ \ \ c.o.c.
  \end{array}
\right.$
 \end{center}
 
```{r, results = 'hide', message = F}
library(tidyverse)
```

```{r}
f.z <- function(x) (2 * x) * (x > 0) * (x < 1)
z <- seq(-2, 3, length = 1000)
tab.fz <- data.frame(x = z, f.x = f.z(z))
ggplot( tab.fz,  aes(x = x, y = f.x))+ geom_line(color = "red", size= 1) + 
  labs(x = "x", y="f(x)", title = "Función de probabilidad de la variable X")

f.w <-function(x) (2 / 9 * (x + 1)) * (x>-1) * (x<2)
tab.fw <- data.frame(y = z, f.y = f.w(z))
ggplot( tab.fw,  aes(x = y, y = f.y)) + 
  geom_area(color = "blue", fill = "blue",size = 1) + 
  labs(x = "y", y="f(y)", title = "Función de probabilidad de la variable Y")

F.z <-function(x) (x ^ 2) * (x > 0) * (x < 1) + 1 * (x >= 1)
tab.Fz <- data.frame(x = z, F.x = F.z(z))
ggplot( tab.Fz,  aes(x = x, y = F.x))+  geom_line(color = "red", size= 1) + 
  labs(x = "x", y="F(x)", title = "Función de probabilidad acumulada de la 
       variable X")

F.w <-function(x) (((x+1)/3)^2)*(x>-1)*(x<2)+1*(x>=2)
tab.Fw <- data.frame(y = z, F.y = F.w(z))
ggplot( tab.Fw,  aes(x = y, y = F.y))+   geom_area(color = "blue", fill = "blue",
                                                   size = 1) + 
  labs(x = "y", y="F(y)", title = "Función de probabilidad acumulada de la 
       variable Y")

```
La función de densidad conjunta $X_1$ y $X_2$ está dada por

\begin{center}
 $f (x_1, x_2)$ =$\left\{
  \begin{array}{lr}
   3x_1 \ \ \ 0 \leq x_2 \leq x_1 \leq 1\\
  \ 0 \ \ \ \ \ \ \ \ \ \ \ \ \ c.o.c.
  \end{array}
\right.$
 \end{center}

```{r}
f <- function(x1, x2) 3 * x1* (x2 >  0) *(x1 > x2) * (1 > x1)
x1 <- seq(from = -1, to = 2, length = 50)
x2 <- x1
z <- outer(x1, x2, f)
persp(x1,x2,z, main = "Función de densidad", col = "yellow", theta = 0, phi = 15)
persp(x1,x2,z, main = "Función de densidad", col = "yellow", theta = 30, phi = 15)
persp(x1,x2,z, main = "Función de densidad", col = "yellow", theta = 90, phi = 15)
```

## Método de las transformaciones
Sea $X \sim unif(0,1)$. Si $Y=-\dfrac{1}{10}lnx$. Muestra que $Y \sim exp(10)$

```{r}
x <- seq(0, 2, length = 1000)
plot(x, dunif(x, 0, 1), type = "l", lwd = 3, main = "unif(0,1)", xlab = "x", 
     ylab = "f(x)", col = "red1")
plot(x, dexp(x,10), type = "l", lwd = 3, main = "exp(10)",xlab = "y", 
     ylab = "f(y)", col = "red1")
```

## Método de la función generadora de momentos

Sea $X \sim \ exp(\lambda)$. Calcula $M_X(t)$. Cuando $\lambda = 10$

```{r}
lambda <- 10
M.x <- function(t) lambda / (lambda - t) 
t <- seq(10, 100, length = 1000)
plot(t, M.x(t), type = "l", lwd = 3, main = "Función generadora de momentos", 
     xlab = "t", ylab = "M(t)", col = "green")

lambda <- 10
dM.x <- function(t) lambda / (lambda - t) ^ 2
t <- seq(0, 5, length = 1000)
plot(t, dM.x(t), type = "l", lwd = 3, main = "Primera derivada de la función 
      generadora de momentos", xlab = "t", ylab = "dM(t)/dt", col = "green1")


```


## Distribuciones derivadas de la normal
Simula 1000 observaciones de una distribución $\chi_(2)$, a partir de varibles normales y cualcula la media y la varianza de la muestra obtenida.
```{r}
x1 <- rnorm(1000,0,1)
x2 <- rnorm(1000,0,1)
fz <- x1 ^ 2 + x2 ^ 2
z <- seq(0, 1, length=1000)

hist(fz, main = "Ji cuadrada con 2 grados de libertad", ylab = "Probabilidad", 
     col="orange", freq = F, ylim = c(0, 0.5))
curve(dchisq(x,2), add=T, lwd=3, col="red")

mean(z)
var(z)
```
```{r}
```


```{r}
```
